【裁判字號】    96,抗,385
【裁判日期】    970108
【裁判案由】    假扣押
【裁判全文】
臺灣高等法院高雄分院民事裁定           96年度抗字第385號
抗  告  人  乙○○
相  對  人  高雄市農會
法定代理人  甲○○
上列當事人間聲請假扣押事件，抗告人對於民國96年9 月7 日臺
灣高雄地方法院96年度裁全字第11741 號裁定，提起抗告，本院
裁定如下：
    主  文
原裁定廢棄。
相對人在第一審之聲請駁回。
聲請及抗告訴訟費用均由相對人負擔。
      理    由
一、抗告意旨略以：依民事訴訟法第526 條第1 、2 項之規定，
    債權人聲請假扣押時，就請求及假扣押之原因，均應為釋明
    ，如債權人就假扣押之原因未為任何釋明，縱就債務人所應
    受之損害陳明願供擔保，仍不得認該擔保已補釋明之欠缺，
    其假扣押之聲請應不予准許。本件相對人就其聲請假扣押之
    原因即有何「非有日後不能強制執行或甚難執行之虞」之事
    由，並未為任何釋明，且抗告人於擔任系爭借貸之連帶保證
    人時，已提供土地設定扺押權予相對人作為擔保，相對人無
    視於此，仍向臺灣高雄地方法院聲請假扣押抗告人所有之其
    他土地，顯違反強制執行法第50條及第113 條債權執行範圍
    之限制。原裁定未審酌相對人並未就假扣押之原因提出釋明
    ，及抗告人已提供土地設定扺押權予相對人作為擔保，仍准
    予假扣押，於法有違，請求廢棄原裁定等語。
二、按請求及假扣押之原因，應釋明之；前項釋明如有不足，而
    債權人陳明願供擔保或法院認為適當者，法院得定相當之擔
    保，命供擔保後為假扣押，民事訴訟法第526 條第1 項、第
    2 項定有明文。次按新修正民事訴訟法第526 條第2 項，已
    將「債權人雖未為前項釋明，如就債務人所應受之損害已供
    法院所定之擔保者，得命為假扣押」之規定，修正為「前項
    釋明如有不足，而債權人陳明願供擔保或法院認為適當者，
    法院得定相當之擔保，命供擔保後為假扣押」，以與同條第
    一項規定「請求及假扣押之原因，應釋明之」相呼應。是債
    權人聲請假扣押，應就其請求及假扣押之原因加以釋明，必
    因釋明而有不足，經債權人陳明願供擔保或法院認為適當者
    ，始得命供擔保後為假扣押。若債權人就其假扣押之原因絲
    毫未予釋明，縱就債務人所應受之損害陳明願供擔保，仍不
    得認該擔保已補釋明之欠缺，其假扣押之聲請應不予准許（
    最高法院94年度台抗字第156 號、94年度台抗字第665 號裁
    定參照）。經查，相對人主張其對抗告人有新台幣（下同）
    800 萬元之債權，聲請就抗告人之財產在800 萬元範圍內為
    假扣押，業據其提出借據及授信約定書影本為證，是相對人
    雖就請求之原因，已為釋明，惟就抗告人是否有隱匿財產之
    情事，致有「日後不能強制執行或甚難執行之虞」之假扣押
    原因，僅於原審聲請民事假扣押狀中陳述「近聞相對人（即
    抗告人）正欲脫產，以逃避聲請人（即相對人）之債務，設
    不予以即時聲請鈞院實施假扣押，而任其自由處分，則聲請
    人之債權必有日後不能強制執行或甚難強制執行之虞」等語
    ，而未為任何釋明。依前揭說明，法院尚不得遽為假扣押之
    裁定。原審未察相對人就假扣押原因全然未為釋明，即依相
    對人之聲請，裁定准許相對人供擔保後得就相對人之財產為
    假扣押，核有違誤。抗告人之抗告為有理由，應由本院將原
    裁定廢棄，並駁回相對人假扣押之聲請。
三、據上論結，本件抗告為有理由，爰依民事訴訟法第492條、
    第95條、第78條，裁定如主文。
中    華    民    國    97    年    1    月    8    日
                            民事第三庭
                                審判長法官  張國彬
                                法      官  吳登輝
                                法      官  鄭月霞
以上正本證明與原本無異。
如不服本裁定應於送達後10日內向本院提出抗告狀（並按他造當
事人之人數附繕本），並繳納抗告費新臺幣1,000 元。
中    華    民    國    97    年    1     月    8    日
                                書  記  官  吳新貞


司法院資訊處製作；財團法人民間司法改革基金會備份。
